臺灣板橋地方法院交通事件裁定　　　 100年度交聲更字第21號
原處分機關　交通部公路總局臺北區監理所蘆洲監理站
異　議　人
即受處分人　許意文
上列受處分人因違反道路交通管理處罰條例事件，對於交通部公
路總局臺北區監理所蘆洲監理站於民國100 年2 月15日所為之處
分（原處分：北監蘆字第裁46-C00000000號）聲明異議，本院於
100 年3 月28日以100 年度交聲字第852 號裁定後，原處分機關
不服，提起抗告，經臺灣高等法院於100 年6 月7 日以100 年度
交抗字第622 號裁定將原裁定撤銷發回，本院更為裁定如下：
    主  文
原處分撤銷。
許意文汽車駕駛人，駕駛汽車經測試檢定酒精濃度超過規定標準
，應吊扣駕駛執照壹年，並應接受道路交通安全講習。
    理  由
一、原處分意旨略以：異議人即受處分人許意文於民國99年8 月
    13日19時22分許，飲酒後騎乘車號ATQ-011 號重型機車行經
    臺北縣蘆洲市（現改制為新北市蘆洲區，以下同）永安南路
    2 段126 號前時，為警攔查並施以呼氣酒精濃度測試，測試
    結果其呼氣酒精濃度達每公升0.63毫克（0.63mg/l），警方
    即製作舉發違反道路交通管理事件通知單（下稱舉發通知單
    ）予以舉發，復經交通部公路總局臺北區監理所蘆洲監理站
    於100 年2 月15日製作北監蘆字第裁46-C00000000號違反道
    路交通管理事件裁決書，以異議人駕車酒精濃度超過規定標
    準（每公升0.55毫克以上）為由，裁處異議人罰鍰新臺幣（
    下同）4 萬5 千元、吊扣駕駛執照12個月並應參加道路交通
    安全講習等語。
二、聲明異議意旨略以：異議人已因本件行為被緩起訴處分，並
    已繳納3 萬元，實無一事二罰之必要，請求撤銷行政罰鍰4
    萬5 千元等語。
三、按汽車（依道路交通管理處罰條例第3 條第8 款規定，包括
    機器腳踏車）駕駛人，駕駛汽車經測試檢定，酒精濃度超過
    規定標準者，處1 萬5 千元以上6 萬元以下罰鍰，並當場移
    置保管其車輛及吊扣其駕駛執照1 年；因而肇事致人受傷者
    ，並吊扣其駕駛執照2 年；致人重傷或死亡者，吊銷其駕駛
    執照，並不得再考領。上開情形，駕駛人並應接受道路交通
    安全講習。道路交通管理處罰條例第35條第1 項第1 款、第
    24條第1 項第2 款分別定有明文。再按行政罰法第26條規定
    ：「一行為同時觸犯刑事法律及違反行政法上義務規定者，
    依刑事法律處罰之。但其行為應處以其他種類行政罰或得沒
    入之物而未經法院宣告沒收者，亦得裁處之。前項行為如經
    不起訴處分或為無罪、免訴、不受理、不付審理之裁判確定
    者，得依違反行政法上之義務規定裁處之。」同法第1 條規
    定：「違反行政法上義務而受罰鍰、沒入或其他種類行政罰
    之處罰時，適用本法。但其他法律有特別規定者，從其規定
    。」而上開道路交通管理處罰條例第35條第1 項第1 款規定
    ，係對行為人違反行政法上義務規定之裁處，且該條例關於
    一行為同時觸犯刑事法律及違反行政法上義務規定者，並無
    特別規定，故若汽車駕駛人一個酒後駕駛汽車行為，經測試
    檢定酒精濃度超過規定標準，而同時涉有刑法第185 條之3
    公共危險罪嫌時，道路交通管理處罰機關除有行政罰法第26
    條第1 項但書得處以其他種類行政罰者之情形，得裁處其他
    種類行政罰外，關於罰鍰部分，即應依上開行政罰法第26條
    及道路交通管理處罰條例第10條規定移送地方法院檢察署處
    理，除於移送後再有上開行政罰法第26條第2 項得依違反行
    政法上義務規定裁處之情形外，即不得逕依道路交通管理處
    罰條例第35條第1 項第1 款規定，裁處行為人罰鍰之行政罰
    。
四、經查：
  (一)異議人於99年8 月13日19時22分許，飲酒後騎乘車號ATQ-01
    1 號重型機車行經臺北縣蘆洲市○○○路○ 段126 號前時，
    為警攔查並施以呼氣酒精濃度測試，測試結果其呼氣酒精濃
    度達每公升0.63毫克，警方即製作舉發通知單予以舉發，復
    經原處分機關於100 年2 月15日製作北監蘆字第裁46-C0000
    0000號違反道路交通管理事件裁決書，以異議人駕車酒精濃
    度超過規定標準（每公升0.55毫克以上）為由，裁處異議人
    罰鍰4 萬5 千元、吊扣駕駛執照12個月並應參加道路交通安
    全講習等事實，為異議人所不爭執，並有上開舉發通知單、
    裁決書、呼氣酒精濃度測定值表各1 份附卷可稽，堪認屬實
    。
  (二)惟異議人上開酒後駕車之行為因涉犯刑法第185 條之3 公共
    危險罪，業經移送臺灣板橋地方法院檢察署（下稱板橋地檢
    署）處理，並經該署檢察官於99年9 月27日以99年度偵字第
    23751 號為緩起訴處分（緩起訴期間為1 年，應履行事項為
    ：向國庫支付3 萬元），同年10月19日確定，緩起訴期間目
    前尚未屆滿，此有上開板橋地檢署檢察官緩起訴處分書、檢
    察官執行緩起訴處分命令通知書、臺灣高等法院被告前案紀
    錄表各1 份在卷可按。故異議人上開酒後駕車經測試檢定酒
    精濃度超過規定標準之行為，顯然係一行為同時觸犯刑事法
    律及違反行政法上義務規定者，而有行政罰法第26條規定之
    適用，原處分機關除依該條第1 項但書規定得處以其他種類
    行政罰外，應依道路交通管理處罰條例第10條規定，將異議
    人移送該管地方法院檢察署處理，而不得逕予裁處罰鍰之處
    罰。又緩起訴處分之受處分人於緩起訴期間內，若有刑事訴
    訟法第253 條之3 第1 項規定之情形，檢察官尚得依職權撤
    銷原處分，繼續偵查或起訴，是於緩起訴之猶豫期間內，受
    處分人之刑事訴追程序仍未終局確定，必須受檢察官持續觀
    察，其緩起訴處分一但經檢察官撤銷，並依法追訴，法院仍
    得依審理結果，為受處分人有罪科刑之裁判，另受處分人先
    前所繳納之緩起訴處分金，依刑事訴訟法第253 條之3 第2
    項規定，乃不得請求返還或賠償。則於緩起訴期間尚未屆滿
    前，受處分人之「刑事法律處罰」即未確定，其隨時有遭撤
    銷緩起訴處分再受刑事追訴之風險，行政機關自不得於此時
    逕行裁處罰鍰，以免受處分人受有一事二罰之危險，此時亦
    無從依道路交通管理處罰條例第35條第8 項之規定，比較（
    刑事）裁判確定之罰金金額是否不足「違反道路交通管理事
    件統一裁罰基準表」所訂最低罰鍰基準規定，從而，依行政
    罰法第26條之立法意旨，在緩起訴處分尚未實質確定前（即
    緩起訴期間屆滿而未經撤銷前），行政機關尚無得為罰鍰部
    分行政裁罰之餘地，故原處分機關逕對異議人為上開罰鍰之
    處罰，尚有未合。
  (三)另異議人上開酒後駕車違反道路交通管理處罰條例第35條第
    1 項第1 款之行為，依法應吊扣其駕駛執照（普通重型機車
    駕駛執照）1 年，並應接受道路交通安全講習，已如前述，
    該等吊扣駕駛執照及講習均屬行政罰法第26條第1 項但書所
    規定之「其他種類行政罰」，自無一事不二罰之適用，仍得
    與刑事處罰同時裁處之。
五、綜上所述，原處分機關以異議人汽車駕駛人酒精濃度超過規
    定標準（每公升0.55毫克以上）為由，依道路交通管理處罰
    條例第35條第1 項第1 款之規定，裁處異議人罰鍰4 萬5 千
    元、吊扣駕駛執照12個月並應接受道路交通安全講習，固非
    無見，惟異議人酒後駕車之行為既經板橋地檢署檢察官為緩
    起訴處分確定，緩起訴期間尚未屆滿，原處分機關自不得逕
    對異議人為上開罰鍰之處罰（惟若上開緩起訴期間屆滿而緩
    起訴處分未經撤銷，或緩起訴處分經撤銷且異議人經法院判
    決確定後，如有道路交通管理處罰條例第35條第8 項之情形
    者，原處分機關自得依該條項規定，另行裁處異議人繳納不
    足最低罰鍰部分之金額）。從而，異議人以本案不應一事二
    罰為由聲明異議，請求撤銷原處分，非無理由，本院自應撤
    銷原處分，並依道路交通管理處罰條例第35條第1 項第1 款
    、第24條第1 項第2 款規定，諭知異議人如主文第2 項所示
    之處罰，以期適法。
六、依道路交通事件處理辦法第19條前段，裁定如主文。
中    華    民    國   100    年    9     月    30    日
                      刑事第十三庭  法  官  楊筑婷
以上證明與原本無異。
如不服本裁定，應於裁定送達後5 日內，向本院提出抗告狀。
                                    書記官  傅淑芳
中    華    民    國   100    年    9     月    30    日